【裁判字號】    98,抗,2023
【裁判日期】    981231
【裁判案由】    假扣押
【裁判全文】
臺灣高等法院民事裁定                  98年度抗字第2023號
抗  告  人  合作金庫商業銀行股份有限公司
法定代理人  丙○○
代  理  人  乙○○
相  對  人  甲○○
相  對  人  丁○○原名亓雅惠.
上列抗告人與相對人間假扣押事件，對於中華民國98年11月23日
臺灣臺北地方法院98年度裁全字第6838號裁定，提起抗告，本院
裁定如下：
    主      文
原裁定廢棄。
    理      由
一、原裁定意旨略以：抗告人主張相對人甲○○於民國（下同）
    85年3 月1 日邀同丁○○（原名亓雅惠）為連帶保證人向其
    借款新台幣（下同）363 萬元，詎相對人甲○○僅繳納本息
    至89年2 月19日止，其餘部分迄未清償，迭經催討，相對人
    甲○○仍置之不理，相對人丁○○則疑似逃匿無蹤，若不即
    時為假扣押，恐日後有不能強制執行或甚難執行之虞，因兩
    造就本件消費借貸契約涉訟時，合意以原法院即台灣台北地
    方法院為第一審管轄法院，爰向原法院聲請假扣押等情，雖
    據提出借據、其他約定事項、催告書、催告書回執聯等影本
    以為釋明，惟該合意管轄法院之書面，僅有相對人簽章，應
    認係相對人片面之意思表示，抗告人及法定代理人既未於該
    借據上簽章，即難認係兩造之合意；抗告人復未釋明在原法
    院轄區內有何假扣押之標的，依民事訴訟法第1 條第1 項前
    段、第524 條規定，應以相對人住所地桃園縣桃園市○○路
    1108號、桃園縣大園鄉沙崙村7 鄰沙崙140 之7 號所在之台
    灣桃園地方法院為管轄法院，爰將本件移送台灣桃園地方法
    院。
二、抗告意旨則以：本件借據所附其他約定事項第12條載明：「
    立約人對貴庫所負各宗債務，合意以臺北地方法院為第一審
    管轄法院」，足認兩造已以書面合意管轄法院為原法院，原
    法院逕將本件移送於臺灣桃園地方法院，於法即屬違誤等語
    。
三、按假扣押之聲請，由本案管轄法院或假扣押標的所在地之地
    方法院管轄；本案管轄法院，為訴訟已繫屬或應繫屬之第一
    審法院。但訴訟現繫屬於第二審者，得以第二審法院為本案
    管轄法院，民事訴訟法第524 條第1 項定有明文。次按當事
    人得以合意定第一審管轄法院，但以關於由一定法律關係而
    生之訴訟為限，前項合意，應以文書為之，民事訴訟法第24
    條亦有明文。同法第28條第2 項並規定：「第24條之合意管
    轄，如當事人之一造為法人或商人，依其預定用於同類契約
    之條款而成立，按其情形顯失公平者，他造於為本案之言詞
    辯論前，得聲請移送於其管轄法院。但兩造均為法人或商人
    者，不在此限。
四、查：
  (一)本件消費借貸契約涉訟時，兩造合意以臺灣台北地方法院為
    第一審管轄法院，有抗告人提出借據所附之其他約定事項第
    12條可證（見本院卷第6 頁）。
  (二)上開其他約定事項附於借據之後，該借據有相對人甲○○、
    亓雅惠簽名、蓋章，並經抗告人所屬辦事員許易民驗印、經
    辦，襄理劉慶明核章，核准為長期擔保放款，亦有該借據可
    憑（見本院卷第6 頁），足認兩造合意借貸本件借款363 萬
    元之同時，對借據後附其他約定事項亦有合意，應認該借據
    所附之其他約定事項，係屬兩造定合意管轄之文書。
  (三)至於此一定型化契約，相對人有無依民事訴訟法第28 條第2
    項規定，於本案言詞辯論前，聲請移轉於有管轄權之法院，
    則係另一問題。
五、綜上，原法院逕認借據後附其他約定事項之文書與合意管轄
    之要件不合，依職權將本件移送於臺灣桃園地方法院，自有
    未合。抗告論旨，指摘原裁定不當，聲明廢棄，非無理由，
    應由本院廢棄原裁定，發回由原法院更為適法處理。
六、據上論結，本件抗告為有理由，爰裁定如主文。
中    華    民    國    98    年    12    月    31    日
                    民事第十五庭
                        審判長法  官  林恩山
                              法  官  郭松濤
                              法  官  陳雅玲
正本係照原本作成。
本裁定除以適用法規顯有錯誤為理由外，不得再抗告。如提起再
抗告，應於收受後10日內委任律師為代理人向本院提出再抗告狀
。並繳納再抗告費新台幣１千元。
中    華    民    國    98    年    12    月    31    日
                              書記官  葉國乾

司法院資訊處製作；財團法人民間司法改革基金會備份。
